【裁判字號】    98,交聲,177
【裁判日期】    980220
【裁判案由】    交管條例聲異
【裁判全文】
臺灣板橋地方法院交通事件裁定         98年度交聲字第177號
原處分機關  交通部公路總局臺北區監理所
異  議  人
即受處分人  甲○○
上列異議人即受處分人因違反道路交通管理處罰條例案件，不服
交通部公路總局臺北區監理所中華民國98年1 月15日北監營裁字
裁40-CP0000000號裁決處分（舉發案號：臺北縣政府警察局97年
10月28日北縣警交字第CP0000000 號），聲明異議，本院裁定如
下：
    主  文
異議駁回。
    理  由
一、原處分意旨略以：異議人即受處分人甲○○所有之車號M9H-
    590 號重型機車，於民國97年10月6 日11時40分許，經人駕
    駛行經臺北縣板橋市○○路與府後街口，因有「機器腳踏車
    ，不在規定車道行駛」之違規行為，經臺北縣政府警察局執
    勤員警以科學儀器取得證據資料，製單對於該車所有人即異
    議人逕行舉發，並查證違規屬實，爰依道路交通管理處罰條
    例第45條第13款規定裁處罰鍰新臺幣（下同）600 元，並依
    同條例第63條第1 項第1 款規定（漏引第1 款）記違規點數
    1 點。
二、異議意旨略以：違規現場路邊是銀行，很多汽車車主下車去
    銀行辦事，所停放的汽車佔用機車道，異議人因為趕著上班
    ，才被迫稍微行駛禁行機車道，如果異議人當時在機車道行
    駛，可能會被佔用機車道的汽車開門撞到而受傷，在此情況
    下，連執法人員都會違規云云。
三、按汽車駕駛人，爭道行駛，有機器腳踏車，不在規定車道行
    駛之情形者，處6 百元以上1 千8 百元以下罰鍰，並記違規
    點數1 點，道路交通管理處罰條例第45條第13款、第63條第
    1 項第1 款分別定有明文。又汽車駕駛人有違規行為，經以
    科學儀器取得證據資料證明其行為違規者，當場不能或不宜
    攔截製單舉發者，得逕行舉發；逕行舉發，應記明車輛牌照
    號碼、車型等可資辨明之資料，以汽車所有人為被通知人製
    單舉發，同條例第7 條之2 第1 項第7 款、同條第4 項亦規
    定明確。
四、經查：
（一）本件異議人即受處分人甲○○所有之車號M9H-590 號重型
      機車，於97年10月6 日11時40分許，經人駕駛行經臺北縣
      板橋市○○路與府後街口，因有「機器腳踏車，不在規定
      車道行駛」之違規行為，經臺北縣政府警察局執勤員警以
      科學儀器取得證據資料，製單對於該車所有人即異議人逕
      行舉發，並指定應到案日期為97年11月27日，嗣異議人依
      限於同年月17日提出申訴，經原處分機關函請舉發單位查
      復及綜合相關資料審查結果，認上開違規屬實，遂依道路
      交通管理處罰條例第45條第13款規定裁處罰鍰600 元，並
      依同條例第63條第1 項第1 款規定（漏引第1 款）記違規
      點數1 點等情，此有採證照片2 幀、舉發通知單、交通違
      規案件申訴書、交通部公路總局臺北區監理所97年11月20
      日北監營字第0972027238號函、臺北縣政府警察局板橋分
      局97年12月10日北縣警板交裁字第0970052091號書函等影
      本各1 件附卷可稽。
（二）異議人並不爭執其當時確有駕駛其所有之車號M9H-590 號
      重型機車行經上開路段，為警拍攝採證照片。而依採證照
      片所示，異議人所有之上開機車，當時經人駕駛，已駛入
      標示「禁行機車」之車道，故其有「駕駛機器腳踏車，不
      在規定車道行駛」之違規事實，甚為明確。雖異議人以前
      詞置辯，惟按標誌、標線、號誌之設置目的，在於提供車
      輛駕駛人及行人有關道路路況之警告、禁制、指示等資訊
      ，以便利行旅及促進交通安全，異議人既經考領合格駕駛
      執照，並駕駛機車參與道路交通，自應對道路上設置之所
      有標誌、標線、號誌加以注意，並確實遵守，以維自身及
      其他用路人之安全。本件依採證照片顯示，現場外側機車
      道並無任何障礙物或堵塞以致不能行駛情形，難認有何必
      須駛入內側禁行機車道始能避免自己或他人生命、身體或
      財產上危險之緊急情況存在，縱令異議人所述屬實，至多
      僅係車況複雜，衡情非不可以其他適當方法應變，此觀照
      片上仍有數位機車駕駛人係在規定車道行駛至灼。詎異議
      人竟將機車闖入禁行機車之車道，縱非故意，亦難謂無過
      失，自應接受處罰。
五、綜上所述，本件舉發單位認異議人所有之機車，經人駕駛有
    「機器腳踏車，不在規定車道行駛」之違規行為，因當場不
    能或不宜攔截製單舉發，對於該車所有人即異議人逕行舉發
    ，經異議人依限到案提出申訴後，原處分機關依道路交通管
    理處罰條例第45條第13款、第63條第1 項第1 款及違反道路
    交通管理事件統一裁罰基準表之規定，裁處罰鍰600 元，並
    記違規點數1 點，均屬有據，核無違法或不當之處。異議人
    執持前詞，對原處分機關所為之裁決處分聲明異議，為無理
    由，應予駁回。
六、依道路交通管理處罰條例第87條第2項，道路交通案件處理
    辦法第19條，裁定如主文。
中    華    民    國    98    年    2     月    20    日
                  交通法庭  法  官  朱嘉川
以上正本證明與原本無異。
如不服本裁定應於送達後5 日內向本院提出抗告狀。
                            書記官  陳聖儒
中    華    民    國    98    年    2     月    20    日


司法院資訊處製作；財團法人民間司法改革基金會備份。
